---
title: "Análise Exploratória de Dados"
author: "Yago"
date: "`r Sys.Date()`"
output:
  html_document: default
  pdf_document: default
---

```{r setup, include=FALSE}
knitr::opts_chunk$set(echo = TRUE)
```

## Introdução

Este relatório apresenta uma análise exploratória de dados com base no arquivo "InteliFalhas.csv".

O objetivo é explorar as principais características dos dados, identificar relações entre variáveis e discutir descobertas relevantes.

## 1. Carregamento e Preparação dos Dados

### Carregamento dos Dados

```{r load-data}
# Carregar bibliotecas
library(readr)
library(dplyr)
library(ggplot2)
library(corrplot)

data <- read.csv("./inteliFalhas.csv")

# Visualizar as primeiras linhas
head(data)
```

### Verificação da Estrutura dos Dados  

```{r structure-data}
str(data)
```

## 2. Resumo Estatístico e Descrição dos Dados

### Resumo Estatístico

```{r summary-data}
summary(data)
```

#### Descrição das Variáveis
* ID: Identificador único do registro
* DATA.DETECCAO: Data em que a falha foi detectada
* PONTO: Ponto específico da análise
* LOC_ID: ID da localização
* LOC: Descrição da localização
* POS_ID: ID da posição
* POS: Descrição da posição
* TYPE_ID: ID do tipo de falha
* TYPE_TEXT: Descrição textual do tipo de falha
* VIEW_ID: Identificador da visualização
* COLUNA: Coluna da falha
* LINHA: Linha da falha



## 3. Análise Univariada

### Distribuição das Variáveis

```{r univariate-analysis}
# Verifica se a variável existe no dataset
if ("LOC_ID" %in% colnames(data)) {
  
  # Remover espaços e converter para numérico, mantendo valores válidos
  data$LOC_ID <- suppressWarnings(as.numeric(gsub(",", ".", gsub(" ", "", as.character(data$LOC_ID)))))
  
  # Checar se a conversão foi bem-sucedida (se há valores numéricos válidos)
  if (all(is.na(data$LOC_ID))) {
    cat("Erro: Todos os valores da variável 'LOC_ID' são inválidos após a conversão. Verifique os dados.\n")
  } else {
    # Mostrar os valores únicos após a conversão
    cat("Valores únicos encontrados na coluna após conversão:\n")
    print(unique(data$LOC_ID))
    
    # Gerar histograma
    hist(data$LOC_ID, main = "Distribuição da Variável LOC_ID", 
         xlab = "Valores", col = "skyblue")
  }

} else {
  cat("Erro: A coluna 'LOC_ID' não foi encontrada no dataset.\n")
}
```

### Identificação de Outliers

```{r boxplot-analysis}

# Verifica se a variável existe no dataset
if ("LOC_ID" %in% colnames(data)) {
  
  # Remover espaços e converter para numérico, mantendo valores válidos
  data$LOC_ID <- suppressWarnings(as.numeric(gsub(",", ".", gsub(" ", "", as.character(data$LOC_ID)))))
  
  # Checar se a conversão foi bem-sucedida (se há valores numéricos válidos)
  if (all(is.na(data$LOC_ID))) {
    cat("Erro: Todos os valores da variável 'LOC_ID' são inválidos após a conversão. Verifique os dados.\n")
  } else {
    # Mostrar os valores únicos após a conversão
    cat("Valores únicos encontrados na coluna após conversão:\n")
    print(unique(data$LOC_ID))
    
    # Gerar boxplot
    boxplot(data$LOC_ID, main="Boxplot da Variável LOC_ID", col="tomato")
  }

} else {
  cat("Erro: A coluna 'LOC_ID' não foi encontrada no dataset.\n")
}


```

## 4. Análise Bivariada

### Relação entre Variáveis

```{r scatter-plot}
ggplot(data, aes(x = LOC_ID, y = POS_ID)) +
  geom_point(color = "blue") +
  labs(title = "Relação entre LOC_ID e POS_ID", x = "LOC_ID", y = "POS_ID")
```

### Análise de Correlação

```{r correlation-analysis}
corr_matrix <- cor(data[, sapply(data, is.numeric)])
corrplot(corr_matrix, method="circle")
```

## 5. Análise Multivariada

### Análise de Componentes Principais (PCA)

```{r pca-analysis}
# Carregar biblioteca para PCA
library(FactoMineR)

pca_result <- PCA(data[, sapply(data, is.numeric)], graph = TRUE)
```

## 6. Conclusão e Discussão

### Sumário das Descobertas

- Principais descobertas da análise exploratória.
- Correlações interessantes.
- Presença de outliers.

### Limitações e Possíveis Melhorias

- Limitações na qualidade ou quantidade de dados.
- Sugestões para análises futuras.
