---
title: "Análise Exploratória de Dados"
author: "Yago"
date: "`r Sys.Date()`"
output:
  html_document: default
  pdf_document: default
---

```{r setup, include=FALSE}
knitr::opts_chunk$set(echo = TRUE)
```

## Introdução

Este relatório apresenta uma análise exploratória de dados com base em um conjunto fornecido. O objetivo é explorar as principais características dos dados, identificar relações entre variáveis e discutir descobertas relevantes.

## Carregamento e Visualização Inicial dos Dados

```{r load-data}
# Carregar bibliotecas
library(readr)
library(dplyr)
library(ggplot2)
library(corrplot)

# Substituir pelo caminho do arquivo correto
data <- read.csv("caminho/do/arquivo.csv")

# Visualizar as primeiras linhas
head(data)
```

## Verificação da Estrutura dos Dados

```{r structure-data}
str(data)
```

## Resumo Estatístico e Descrição das Variáveis

```{r summary-data}
summary(data)
```

Descrever as variáveis com base nos resultados acima, indicando tipos e relevância.

## Análise Univariada

### Distribuição das Variáveis

```{r univariate-analysis}
# Histograma para variáveis contínuas
hist(data$variavel_continua, main="Distribuição da Variável", xlab="Valores", col="skyblue")
```

### Identificação de Outliers

```{r boxplot-analysis}
boxplot(data$variavel_continua, main="Boxplot da Variável", col="tomato")
```

## Análise Bivariada

### Relação entre Variáveis

```{r scatter-plot}
ggplot(data, aes(x = variavel1, y = variavel2)) +
  geom_point(color = "blue") +
  labs(title = "Relação entre Variáveis", x = "Variável 1", y = "Variável 2")
```

### Análise de Correlação

```{r correlation-analysis}
corr_matrix <- cor(data[, sapply(data, is.numeric)])
# Visualizar matriz de correlação
corrplot(corr_matrix, method="circle")
```

## Análise Multivariada

### Análise de Componentes Principais (PCA)

```{r pca-analysis}
# Carregar biblioteca para PCA
library(FactoMineR)

# Executar PCA (ajustar para variáveis numéricas do seu dataset)
pca_result <- PCA(data[, sapply(data, is.numeric)], graph = TRUE)
```

## Conclusão e Discussão

### Sumário das Descobertas

- Principais descobertas da análise exploratória.
- Correlações interessantes.
- Presença de outliers.

### Limitações e Possíveis Melhorias

- Limitações na qualidade ou quantidade de dados.
- Sugestões para análises futuras.
